臺灣新北地方法院行政訴訟判決
111年度交字第59號
原      告  李明宗  
被      告  新北市政府交通事件裁決處
                      設新北市○○區○○路0段000號2樓
代  表  人  李忠台    住同上
訴訟代理人  黃曉妍律師
上列當事人間因交通裁決事件，原告不服被告中華民國111年1月
18日新北裁催字第48-DG0000000號裁決，提起行政訴訟，本院判
決如下：
    主  文
原告之訴駁回。
訴訟費用新臺幣300元由原告負擔。
    事實及理由
壹、程序方面：查本件係原告不服被告所為道路交通管理處罰條
    例第8條的裁決而提起撤銷訴訟，依行政訴訟法第237條之1
    規定，應適用交通裁決事件訴訟程序，而本件因卷證資料已
    經明確，本院依同法第237條之7規定之裁量，於是不經言詞
    辯論，直接裁判。
貳、實體方面：
一、爭訟概要：緣原告駕駛其所有車牌號碼000-000號普通重型
    機車（下稱系爭機車），於民國110年9月20日8時51分許，
    行經桃園市龜山區萬壽路2段與長壽路口時，因有「駕車行
    經有燈光號誌管制之交岔路口闖紅燈」之違規行為，為桃園
    市政府警察局龜山分局（下稱舉發機關）執勤員警親眼目睹
    並以照相機攝得其違規事實，惟因前述地點有不能或不宜當
    場攔停之事由而無法攔停原告，遂於110年10月26日填製桃
    警局交字第DG0000000號舉發違反道路交通管理事件通知單
    （下稱舉發通知單）逕行舉發，記載應到案日期為110年12
    月10日前，並於110年10月26日入案移送被告處理。原告嗣
    於110年11月23日提出申訴不服舉發，經被告函請舉發機關
    查明原告陳述情節及違規當時之情形後，仍認違規事實明確
    ，被告為此乃依道路交通管理處罰條例第53條第1項、第63
    條第1項（即同條項第3款）及違反道路交通管理事件統一裁
    罰基準表等規定，以111年1月18日新北裁催字第48-DG00000
    00號違反道路交通管理事件裁決書（下稱原處分）裁處原告
    罰鍰新臺幣（下同）1,800元整，並記違規點數3點。原告不
    服原處分，於是提起本件行政撤銷交通裁決訴訟。
二、原告主張及聲明：
  ㈠伊並沒有闖紅燈，當時行經該路口時，路口是綠燈，且伊看
    到路口燈號是綠燈，並不是紅燈。
  ㈡聲明：原處分撤銷。
三、被告答辯及聲明：
  ㈠查採證照片，當時萬壽路口行車號誌為圓形紅燈及左前箭頭
    綠燈，為第二時相，參路口號誌時制計畫資料，系爭路口僅
    准許往左直行，原告騎乘之車道路面劃有直行白色箭頭，為
    直行車道，應待系爭路口號誌由圓形紅燈轉為圓形綠燈方得
    向前行駛，然原告並未於停止線後停等，仍逕行穿越停止線
    往萬壽路2段方向直行駛離，核其行為自屬上開交通部109年
    11月2日交路字第1095008804號函所稱「闖紅燈」之行為，
    為處罰條例第53條第1項規制效力所及，被告據此作成裁罰
    處分，應無違誤。
  ㈡原告固稱當時看見的號誌為綠燈云云。然查，採證照片，萬
    壽路二段與長壽路口之箭頭綠燈係專供該路口左轉專用車道
    使用；而前方路口圓形綠燈係規範萬壽路2段與萬壽路2段49
    9巷口(振興路口)之行車，均非規範原告所處車道，故原告
    所稱當時路口號誌為綠燈與事實不符，不影響其闖紅燈行為
    屬實之認定。
  ㈢末按行政罰法第7條第1項規定：「違反行政法上義務之行為
    非出於故意或過失者，不予處罰。」，因此不論違規行為人
    係故意或過失而違反道路交通管理處罰條例第53條行政法上
    義務之行為，均應予處罰。本案原告駕駛車輛，應遵守號誌
    不得於紅燈時穿越路口，查原告行經上開路段，已如前述，
    惟其於明知號誌顯示紅燈時，仍穿越路口，核屬主觀上之故
    意無誤，已然甚明。再者，原告既為合法考領機車駕駛執照
    之人，其對上述規定應知之甚詳，並應確實遵守。是原告前
    揭所述，無非單方所執之詞，委無足取。
　㈣綜上所述，被告依法裁處，應無違誤。原告之訴為無理由，
    陳請判決如答辯聲明所載，以維法紀。
  ㈤聲明：原告之訴駁回。
四、本件爭點：被告認原告駕駛系爭機車，於110年9月20日8時5
    1分許，行經桃園市龜山區萬壽路2段與長壽路口時，因有「
    駕車行經有燈光號誌管制之交岔路口闖紅燈」之違規行為，
    以原處分裁罰原告，是否合法有據？原告主張舉發當時其駕
    車行經萬壽路2段與長壽路口時，號誌為綠燈等情，是否可
    採？
五、本院之判斷：
  ㈠前提事實：原告駕駛其所有系爭機車，於110年9月20日8時51
    分許，行經桃園市龜山區萬壽路2段與長壽路口時，因有「
    駕車行經有燈光號誌管制之交岔路口闖紅燈」之違規行為，
    為舉發機關執勤員警親眼目睹，並以照相機攝得其違規事實
    ，惟因該地點有不能或不宜當場攔停之事由而無法攔停，遂
    於110年10月26日製單舉發，記載應到案日期為110年12月10
    日前，並於110年10月26日入案移送被告處理。原告雖於110
    年11月23日提出申訴不服舉發，惟經被告函請舉發機關查明
    原告陳述情節及違規當時情形後，仍認違規事實明確，被告
    為此乃依道路交通管理處罰條例第53條第1項、第63條第1項
    （即同條項第3款）及違反道路交通管理事件統一裁罰基準
    表等規定，以原處分裁處原告罰鍰1,800元整，並記違規點
    數3點等情，有本案舉發通知單、違規查詢報表、原告之交
    通違規案件陳述書、原處分書、桃園市政府警察局龜山分局
    110年12月10日山警分交字第1100043593號函、桃園市政府
    交通局111年2月9日桃交工字第1110006378號函暨路口號誌
    時制計劃資料表、桃園市政府警察局龜山分局111年2月17日
    山警分交字第1110004665號函、採證照片、舉發員警職務報
    告、現場GOOGLE地圖、機車車籍查詢及駕駛人基本資料等件
    附卷可稽（分見本院卷第51頁、第53頁、第57頁、第59頁、
    第61頁、第65頁至第67頁、第69頁至第70頁、第75頁至第76
    頁、第77頁、第79頁、第81頁、第83頁），核可認定為真實
    。
  ㈡被告認原告駕駛系爭機車，於110年9月20日8時51分許，行經
    桃園市龜山區萬壽路2段與長壽路口時，因有「駕車行經有
    燈光號誌管制之交岔路口闖紅燈」之違規行為，以原處分裁
    罰原告，核屬合法有據。原告主張舉發當時其駕車行經萬壽
    路2段與長壽路口時，號誌為綠燈等情，並不可採。
　1.應適用之法令：
　⑴按道路交通標誌標線號誌設置規則(下稱設置規則)第170條第
    1項前段、第206條第1項第5款第1目則分別規定：「停止線
    ，用以指示行駛車輛停止之界限，車輛停止時，其前懸部分
    不得伸越該線。」、「行車管制號誌各燈號顯示之意義如左
    ：五、圓形紅燈（一）車輛面對圓形紅燈表示禁止通行，不
    得超越停止線或進入路口。」，核上開設置規則，乃係依道
    路交通管理處罰條例第4條第3項之授權而訂定，就其標誌、
    標線、號誌之設置目的，在於提供車輛駕駛人及行人有關道
    路路況之警告、禁制、指示等資訊，以便利行旅及促進交通
    安全，其規定內容明確，並無牴觸法律之規定，依法即應加
    以適用。
　⑵次按交通部109年11月2日交路字第1095008804號函所檢送之
    交通部109年6月30日召開研商「闖紅燈行為之認定原則會議
    紀錄」所載之會議結論：「一、道路交通管理處罰條例有關
    闖紅燈行為之認定，本部曾以82年4月22日交路字第009811
    號函示面對圓形紅燈時超越停止線或闖紅燈之認定原則，經
    本次會議討論決議該函示應有檢討之需要，爰為促使駕駛人
    回歸於對標誌、標線之認知，同時兼顧執法技術層面與大眾
    接受程度，修正車輛『闖紅燈』行為之認定如下：（一）車輛
    面對圓形紅燈亮起後，仍超越停止線至銜接路段，含左轉、
    直行、迴轉及右轉（依箭頭綠燈允許行駛者除外）即視為闖
    紅燈之行為。（二）車輛面對圓形紅燈亮起後，車身仍超越
    停止線並足以妨害其他方向人（若有行人穿越道）、車通行
    亦視同闖紅燈；若僅前輪伸越停止線者，則視為不遵守標線
    指示。．．．」，而上開會議結論核屬交通部基於主管權責，
    就法令執行層面所為之解釋，與法律之本旨並無違誤，亦未
    抵觸母法，除「紅燈右轉」之行為業經另以道路交通管理處
    罰條例第53條第2項規範外，依法亦得予以援用。
　⑶再按汽車行駛至交岔路口，其行進、轉彎，應遵守燈光號誌
    ，道路交通安全規則第102條第1項第1款定有明文。至於汽
    車駕駛人駕車行經有燈光號誌管制之交岔路口闖紅燈者，處
    1,800元以上5,400元以下罰鍰；汽車駕駛人有違反同條例第
    53條規定之情形者，除依該條處罰鍰外，並予記違規點數3
    點，則為道路交通管理處罰條例第53條第1項及第63條第1項
    第3款所分別定有明文。
  ⑷末按違反道路交通管理事件統一裁罰基準及處理細則第1條規
    定：「本細則依道路交通管理處罰條例第92條第4項規定訂
    定之」、第2條第1項、第2項規定：「處理違反道路交通管
    理事件之程序及統一裁罰基準依本細則之規定辦理。前項統
    一裁罰基準，如附件違反道路交通管理事件統一裁罰基準表
    。」，核上開統一裁罰基準及處理細則之規定，就其立法目
    的及功能，乃為防止處罰機關枉縱或偏頗，依處罰條例第92
    條第4項所授權交通部會同內政部訂定「違反道路交通管理
    事件統一裁罰基準及處理細則」及其附件「違反道路交通管
    理事件統一裁罰基準表」，用以維持裁罰之統一性與全國因
    違反道路交通管理事件受處罰民眾之公平，不因裁決人員不
    同，而生偏頗，寓有避免各監理機關於相同事件恣意為不同
    裁罰之功能，並非法所不許，於憲法上保障人民財產權之意
    旨並無牴觸（此並有改制前之司法院大法官會議釋字第511
    號解釋意旨理由足資參照），並無違反法律保留原則。再依
    本件違規行為時點之違反道路交通管理事件統一裁罰基準表
    記載，機車駕駛人行經有燈光號誌管制之交岔路口闖紅燈，
    於期限內繳納或到案聽候裁決者，應處罰鍰1,800元，並記
    違規點數3點。核此規定，既係基於母法之授權而為訂定，
    且就違反道路交通管理事件統一裁罰基準及處理細則附件所
    示統一裁罰基準表中有關道路交通管理處罰條例第53條第1
    項之裁罰基準內容（基準表就不同違規車種，其可能衍生危
    害交通安全之輕重不同，而區分有機車、小型車、大型車及
    載運危險物品車輛，並就其是否逾越於期限內繳納或到案聽
    候裁決之期限不同，分別裁以不同之罰鍰標準，其衍生交通
    秩序危害，既不相同，分別處以不同之罰鍰，符合相同事件
    相同處理，不同事件不同處理之平等原則。），並未牴觸母
    法，是被告自應依此基準而為裁罰。
  2.經查，本件交通違規為員警逕行舉發案件，經舉發機關審據
    交通違規採證照片，本件系爭機車於110年9月20日8時51分
    ，行經桃園市龜山區萬壽路2段與長壽路口，當萬壽路2段路
    口行車號誌時相為紅燈時，逕自超越停止線往長壽路(桃園
    區方向)行駛，違規事實明確，舉發機依法舉發等情，業據
    桃園市政府警察局龜山分局110年12月10日山警分交字第110
    0043593號函述綦詳(見本院卷第61頁)，此情核與本院卷第7
    7頁所附之舉發員警職務報告內之第二點所載：「……經調閱
    舉發畫面，該普重機FVJ-925駕駛於桃園市龜山區萬壽路二
    段與長壽路口確實有闖紅燈行為……」等語大致相符，復對照
    被告答辯時所提出之採證照片（見本院卷第75頁至第76頁）
    所示，亦確實可見當原告騎乘系爭機車(即照片內以黃色箭
    頭所標示之機車)行駛在道路地面上有白色直行箭頭之中外
    車道時，其尚未跨越進入停止線前之機車停等區前，前方路
    口號誌燈即早已變為圓型紅燈及左轉箭頭綠燈之號誌燈狀態
    ，然原告仍繼續騎乘系爭機車往前直行並跨越停止線後，即
    往前行穿越路口等情，則參諸採證照片所示舉發當時之現場
    情況亦與前揭桃園市政府警察局龜山分局110年12月10日山
    警分交字第1100043593號函、舉發員警職務報告，均互核相
    符。準此足認，被告認原告駕駛系爭機車，於110年9月20日
    8時51分許，行經桃園市龜山區萬壽路2段與長壽路口時，確
    有「駕車行經有燈光號誌管制之交岔路口闖紅燈」之違規行
    為無訛，被告據此以原處分裁罰原告乃屬合法有據。
　3.至原告雖主張舉發當時其駕車行經萬壽路2段與長壽路口時
    ，號誌為綠燈云云。惟查上開卷附之採證照片所示內容，已
    清楚看見當原告所騎乘之系爭機車，尚未進入舉發違規路口
    時，該路口號誌燈早已變為圓型紅燈及左轉箭頭綠燈之號誌
    燈狀態，此即表示在此號誌時相中，除了左轉之車輛可以跨
    越停止線穿越路口外，其餘行向之車輛均須遵守紅燈號誌不
    得超越停止線前行，然原告當時竟仍騎乘系爭機車直行穿越
    路口，即有道路交通管理處罰條例第53條第1項所規定之闖
    紅燈違規行為。是以，原告起訴主張之綠燈號誌乃左轉箭頭
    綠燈之號誌，此不得作為其闖紅燈之正當理由，從而，原告
    所執之詞，自不可採。
  ㈢本件判決事證基礎已臻明確，兩造其餘攻擊防禦方法及訴訟
    資料經核與本案爭點無涉，或對於本件判決結果不生影響，
    爰無庸一一再加論述，爰併敘明。
  ㈣本件第一審裁判費新臺幣300元，應由敗訴之原告負擔，所以
    確定如主文第2項所示。
六、結論：原處分並無違誤，原告訴請撤銷為無理由，應予駁回
    。
中　　華　　民　　國　　111 　年　　7 　　月　　4 　　日
                  行政訴訟庭  法  官  黃若美
上為正本係照原本作成。
如不服本判決，應於判決送達後20日內，向本院提出上訴狀，上
訴狀並應記載上訴理由，表明關於原判決所違背之法令及其具體
內容或依訴訟資料可認為原判決有違背法令之具體事實，並繳納
上訴費新臺幣750元。 其未表明上訴理由者，應於提出上訴後20
日內向本院補提理由書（上訴狀及上訴理由書均須按他造人數附
繕本），如逾期未提出上訴理由書者，本院毋庸再命補正，由本
院逕以裁定駁回上訴。
                              書記官  蔡佩珊
中　　華　　民　　國　　111 　年　　7 　　月　　4 　　日